臺灣臺北地方法院刑事判決　　　　　　 93年度簡上字第280號
上　訴　人　臺灣臺北地方法院檢察署檢察官
被　　　告　乙○○
上列上訴人因被告所犯詐欺案件，不服臺灣臺本院中華民國93年
9 月13日所為93年度簡字第1971號第一審刑事簡易判決（聲請簡
易判決處刑案號：臺灣臺北地方法院檢察署93年度偵緝字第827
），提起上訴，及臺灣嘉義地方法院檢察署移送併案審理（93年
度偵緝字第346號、第347號、93年度偵字第5307號），本院管轄
第二審之合議庭，認為應適用第一審通常程序判決如下：
    主  文
原判決撤銷。
乙○○共同連續意圖為自己不法之所有，以詐術使人將本人之物
交付，處有期徒捌月。
    事  實
一、乙○○原係無業遊民，於民國92年初某日，在台北市○○區
    ○○里○○路27巷10號其住處內，應其友人「廖鳳英」（檢
    察官飭警追查中）之邀約，以新台幣（下同）250,000 元之
    代價（實際上廖鳳英僅交付110,000 元），擔任虛設行號之
    人頭負責人，亦明知廖鳳英、宋進雄（另案通緝中）及黃毓
    真（通緝中）等人係意在虛設行號及領用人頭支票詐財之人
    ，且其自己毫無支付能力，竟仍與其等共同意圖為自己不法
    之所有，並基於概括犯意之聯絡，先於92年3 月18日，由宋
    進雄偕同乙○○至嘉義縣民雄鄉，向張明川承租嘉義縣民雄
    鄉福興村牛稠溪1 之55號房屋作為營業地址，以「鴻聲企業
    社」名義於同年4月1日向嘉義縣政府營利事業登記，登記乙
    ○○為負責人。乙○○繼於93年4 月21日，向交通銀行嘉義
    分行申請開立帳號000000000 號支票存款帳戶，復於同年6
    月27日，向臺灣中小企業銀行民雄分行申請開立帳號000000
    000 號支票存款帳戶，領得之支票則全部交由宋進雄、廖鳳
    英、黃毓真使用。宋進雄、廖鳳英及黃毓真即利用商業上往
    來簽發遠期支票支付貨款之交易習慣，於下列時、地，向他
    人詐取財物，茲敘述彼等之犯罪事實如下：
  (一)宋進雄先後於92年5 月27日、6 月30日、7 月9 日、7 月15
    日向設於高雄市苓雅區○○○路91號之「文登系統科技股份
    有限公司」（下稱文登公司）陸續訂購BENQ牌單槍投影機3
    台、Panasonic牌單槍投影機8台、壁掛珠光螢幕2幅、單槍
    專用吊架2組、線材，總價共574,500元，使文登公司不疑有
    詐陷於錯誤，將上開貨品送至鴻聲企業社，宋進雄則於同年
    7 月1 日、9 日、10日、15日交付以乙○○名義簽發如附表
    編號1 至5 所示支票共五紙給文登公司，以為搪塞，詎上開
    支票屆期經提示，均因存款不足致遭退票，文登公司派員前
    往鴻聲企業社催討時，該企業社早已人去樓空，文登公司始
    知受騙。
  (二)於92年6 月25日，由宋進雄以電話向設於嘉義市○○里○○
    街294 號之「國光無線電行」負責人甲○○訂購投幣式伴日
    機及擴大機約7 、8 台，總價共422,500 元，於同日甲○○
    將上開貨品送至嘉義縣民雄鄉福興村牛稠溪1 之55號鴻聲企
    業社，由黃毓真以乙○○名義簽發如附表編號6 所示面額42
    2,500元之支票一紙予甲○○，使甲○○不疑有詐，交付上
    開貨品予宋進雄。詎該支票屆期經提示亦因拒絕往來戶致遭
    退票，經甲○○前往鴻聲企業社行催討時，該企業社早已搬
    遷一空，甲○○始知受騙。
  (三)於92年6 月21日、7 月2 日、7 月8 日、7 月12日、7 月17
    日，由宋進雄先後向設於彰化縣和美鎮○○路○ 段632 巷
    148 弄95號之「琥堡實業有限公司」（下稱琥堡公司）陸續
    訂購霓虹懸吊喇叭23組、轉頭組合櫃10組、金嗓投幣箱10台
    、機櫃20台、落地霓虹喇叭18組、組合矮櫃16組、霓中重低
    音2 台，總價共695,600 元，宋進雄於訂貨後，先以乙○○
    名義簽發如附表編號7、8所示面額共157,800 元之支票二紙
    交付琥堡公司以為搪塞，並佯稱餘款於全部出貨後再來收取
    ，使琥堡公司不疑有詐陷於錯誤，將上開貨品陸續送至鴻聲
    企業社由黃毓真簽收，待至同年7月26日琥堡公司派員前往
    收取貨款時，始知鴻聲企業堂行早已人去樓空，而上開支票
    屆期經提示亦因拒絕往來戶遭退票，琥堡公司始知受騙。
  (四)於92年7 月上旬某日，由黃毓真以電話向設於嘉義市竹村里
    竹仔腳3之21號「傳登電器有限公司」（下稱傳登公司）負
    責人王炳洝訂購東元牌電視機22台，總價共170,400元，使
    傳登公司不疑有詐陷於錯誤，將上開貨品送至鴻聲企業社，
    黃毓真則以乙○○名義簽發如附表編號9所示面額170,400元
    之支票一紙給傳登公司，以為搪塞，詎上開支票屆期經提示
    ，均因存款不足致遭退票，王炳洝前往鴻聲企業社催討時，
    該企業社早已人去樓空，傳登公司始知受騙。
二、案經文登公司訴由高雄市政府警察局苓雅分局報由臺灣高雄
    地方法院檢察署呈請臺灣高等法院檢察署檢察長令轉臺灣臺
    北地方法院檢察署檢察官偵查而聲請以簡易判決處刑，及由
    琥堡公司、甲○○訴由法務部調查局彰化市調查站移送及嘉
    義縣警察局民雄分局報請臺灣嘉義地方法院檢察署偵查而移
    理  由
一、認定犯罪事實所之證據及理由：
  (一)被告於警、偵訊及本院審理時均坦承在前述時、地，經由廖
    鳳英認識宋進雄，而答應以250,000 元代價擔任鴻聲企業社
    的人頭負責人，並負責租屋及至金融機構開戶請領支票提供
    給宋進雄等人使用，目前已領得110,000 元報酬等事實。
  (二)又上揭事實一(一)部分，業據告訴人文登公司指述歷歷，並據
    證人丙○○於偵查中證述：當初宋進雄自稱為「宋文雄」，
    並稱其為鴻聲企業社的經理，代表鴻聲企業社向文登公司訂
    貨，另聲稱鴻聲企業社負責人是乙○○，宋進雄並持鴻聲企
    業社的負責人乙○○的
    文登公司，且之前二、三次的小額交易均正常付款，文登公
    司才依宋進雄所下訂單交付貨品，鴻聲企業社雖交付以被告
    名義簽發如附表編號1至5所示支票作為給付貨款之用，惟上
    開支票自92年7月26日起均遭退票，且至鴻聲企業社所在地
    查看，早已人去樓空，始知受騙等語在卷（見臺灣臺北地方
    法院檢察署93年度偵字第2869號偵查卷第20頁、21頁、高雄
    市政府警察局苓雅分局高市警苓分刑字第0920013855號卷第
    2 頁反面、第3頁臺灣高雄地方法院檢察署92年度偵字第24
    679號偵查卷第5頁及其反面），復有文登公司經銷商登記表
    （見高雄市政府警察局苓雅分局高市警苓分刑字第09200138
    55號卷第7頁）、文登公司客戶銷貨明細表各一份（見臺灣
    高雄地方法院檢察署92年度偵字第24679號偵查卷第9頁）、
    文登公司具開之統一發票四紙（臺灣高雄地方法院檢察署92
    年度偵字第24679號偵查卷第9頁反面、第10頁）、交通銀行
    嘉義分行帳號000000000號支票存款帳戶封面影本及被告之
    分刑字第09230013855號卷第6頁）、如附表編號1至5所示支
    票及退票理由單影本各五紙（見臺灣高雄地方法院檢察署92
    年度偵字第24679號偵查卷第10頁反面至第12頁反面）、交
    通銀行嘉義分行93年2月20日交嘉櫃字第9312800041號函一
    件在卷可稽。
  (三)上揭事實一(二)部分，業據被害人甲○○於警訊時指述在卷（
    見法務部調查局彰化縣調查站93年5月卷第12頁反面），並
    有法務耜票據信用資訊連結作業查詢明細表一紙（見臺灣嘉
    義地方法院檢察署93年度偵字第2971號偵查卷第5頁）及臺
    灣中小企業銀行民雄分行92年12月12日民雄字第02995號函
    檢送之帳號00000000號支票存款帳戶開戶資料（見法務部調
    查局彰化縣調查站93年5月卷第29頁至30頁反面）在卷可憑
    。
    。
  (四)上揭事實一(三)部分，被告自白核與告訴人琥堡公司指述情節
    相符，並據證人即鴻聲企業社所在地房東張明川證稱嘉義縣
    民雄鄉福興村牛稠溪1之55號房屋係由被告承租等語，及證
    人陳冠樺證稱：被告在嘉義縣民雄鄉福興村牛稠溪1之55號
    鴻聲企業社內，出具委託書委託其辦理營利事業登記等語，
    復有房屋租賃契約書、委託書、嘉義縣政府營利事業登記案
    件聯合作業審核表影本各一件（見嘉義縣警察局民雄分局嘉
    民警三字第0093 0082413號卷第11頁至24頁）、如附表編號
    7 、8所示支票及退票理由單影本各二紙（法務部調查局彰
    化縣調查站卷93年5月卷第4頁反面、第5頁、第9頁、第10頁
    ）、出貨單五紙（見同調查站卷第3頁、第6頁、第7頁反面
    、第8頁、第9頁反面）、琥堡公司應收帳戶對帳單明細一紙
    （見嘉義縣警察局民雄分局嘉民警三字第00930082 413號卷
    第10頁）、交通銀行嘉義分行92年12月7日交嘉櫃字第
    9212800266號函檢送之帳號0000000000號支票帳戶之開戶及
    存提款資料（見法務部調查彰化縣調查站93年5月卷第21頁
    至28頁）在卷可稽。
  (五)上揭事實一(四)部分，亦據被害人傳登公司負責人王炳洝指述
    明確，並有支票影本一紙（見法務部調查局彰化縣調查站93
    年5月卷第20頁反面、法務部票據信用資訊連結作業查詢明
    細表一紙（見臺灣嘉義地方法院檢察署93年度偵字第2971
    號偵查卷第5頁）在卷可證。
二、對於被告辯解本院的判斷：
  (一)被告辯稱：購買貨品及以支票付貨款均非其所為云云。
  (二)惟按凡以自己犯罪之意思而參與犯罪，無論其所參與者是否
    犯罪構成要件之行為，皆為正犯，其以幫助他人犯罪之意思
    而參與犯罪，其所參與者，苟係犯罪構成要件之行為，亦為
    正犯；又共同實施犯罪行為之人，在合同意思範圍以內，各
    自分擔犯罪行為之一部，相互利用他人之行為，以達其犯罪
    之目的者，即應對於全部所發生之結果，共同負責（最高法
    院25年上字第2253號判例、28年上字第3110號判例參照）。
    是被告與廖鳳英、黃毓真、宋進雄等人就上開犯行，被告既
    有配合渠等虛設行號及開設支票帳戶，且被告自承其因缺錢
    才答應當人頭，廖鳳英、宋進雄原本說要給其250,000 元，
    但付了110,000 元他們就跑了等情，足見被告係為了貪圖錢
    財而掛名擔任鴻聲企業社負責人，並請領多家金融機關支票
    交由宋進雄等人用於詐騙貨物無訛，即難謂無犯意聯絡及行
    為分擔。至被告是否有為上開其他交易之部分行為，乃事涉
    犯罪行為之分擔，並無影響其犯行之成立，是縱被告上開所
    辯屬實，亦尚難據之即為被告有利之認定。
  (三)綜上所述，被告所辯顯係事後避重就輕之詞，委無足取。本
    案事證明確，被告上揭犯行，洵堪認定，應依法論科。
三、論罪科刑的理由：
  (一)核被告所為，係犯刑法第339條第1項之詐欺取財罪。
  (二)按以共同正犯之行為，視為其他正犯之行為，本件被告對於
    持支票詐欺行為雖未分擔，惟共犯宋進雄等人之詐欺行為，
    應視為被告之行為。被告與宋進雄、廖鳳英、黃毓真等人間
    有犯意之聯絡及行為之分擔，俱屬共同正犯。
  (三)其先後多次詐騙行為，時間緊接，犯罪構成要件相同，顯係
    基於概括犯意而為，係屬連續犯，應論以一罪，並加重其刑
    。
  (四)又如事實一(二)、(三)、(四)詐欺取財罪部分，雖未據公訴人起訴
    ，然該部分事實，與公訴人聲請以簡易判決處刑之如事實一
    (一)詐欺取財罪部分（聲請簡易判決處刑案號：臺灣臺北地方
    法院檢察署93年度偵緝字第827 號），既具有連續犯之裁判
    上一罪之關係，並經臺灣嘉義地方法院檢察署移送併辦（臺
    灣嘉義地方法院檢察署93年度偵緝字第346號、第347號、93
    年度偵字第5307號），應為起訴效力所及，本院自應併予審
    究。
  (五)審酌被告之素行，犯罪之動機、目的、手段、所生之損害，
    為圖私利而當人頭犯案，並非主謀，所涉情節尚屬不重，及
    犯後態度等一切情狀，量處如主文第二項所示之刑。
四、撤銷原審判決之理由：
    原審認被告罪證明確，因予論罪科刑，固非無見。惟原判決
    就上開併案部分未及審酌，自有未當，上訴意旨指摘併案部
    分為起訴效力所及，原審未及斟酌，核屬有理；又被告所犯
    如事實一(一)、(二)、(三)詐欺取財罪部分，係與宋進雄、廖鳳英
    成立共犯關係，所犯如犯罪事實一(四)詐欺取財罪部分，係與
    被告廖鳳英、宋進雄、黃毓真成立共犯關係，原判決認定本
    案共犯為被告及廖鳳英、宋進雄三人，亦有違誤，爰由本院
    予以撤銷改判。
五、適用的法律：
  (一)程序法部分：依刑事訴訟法第455條之1第1項、第3項、第36
    9條第1項前段、第364條、第299條第1項前段。
  (二)實體法部分：刑法第28條、第56條、第339條第1項前段，罰
    金罰鍰提高標準條例第1條前段。
本案經檢察官彭慶文到庭執行職務。
中　　華　　民　　國　　94　　年　　1 　　月　　25　　日
　　　　　　　　　刑事第十三庭  審判長法  官  朱瑞娟
                                      法  官  吳佳薇
                                      法　官　陳慧萍
上正本證明與原本無異。
如不服本判決，應於判決送達後10日內向本院提出上訴狀（應抄
附繕本）。告訴人或被害人如對於本判決不服者，應具備理由請
求檢察官上訴，其上訴期間之計算係以檢察官收受判決正本之日
期為準。
　　　　　　　　　　　　　　　　      書記官　何適熹
中　　華　　民　　國　　94　　年　　1　　月　　 26　　日
附錄本案論罪科刑法條：
刑法第339條：
意圖為自己或第三人不法之所有，以詐術使人將本人或第三人之
物交付者，處5 年以下有期徒刑、拘役或科或併科1000元以下罰
金。
以前項方法得財產上不法之利益或使第三人得之者，亦同。
前二項之未遂犯罰之。
